【裁判字號】    97,訴,1389
【裁判日期】    970530
【裁判案由】    違反毒品危害防制條例
【裁判全文】
臺灣彰化地方法院刑事判決              97年度訴字第1389號
公  訴  人  臺灣彰化地方法院檢察署檢察官
被      告  甲○○
上列被告因毒品危害防制條例案件，經檢察官提起公訴（97年度
毒偵字第719號），本院依簡式審判程序審理，判決如下：
    主  文
甲○○施用第一級毒品，累犯，處有期徒刑捌月。
    犯罪事實
一、甲○○前於民國82年間因違反肅清煙毒條例等案件，經本院
    以82年度訴字第268 號刑事判決分別判處有期徒刑3 年3 月
    、5 月，應執行有期徒刑3 年6 月確定，經入監執行，於84
    年1 月10日縮短刑期假釋出監，又於85年間因違反肅清煙毒
    條例等案件，經本院以85年度訴字第213 號刑事判決分別判
    處有期徒刑3 年5 月、6 月，應執行有期徒刑3 年8 月確定
    ，又因違反肅清煙毒條例等案件，經本院以85年度訴字第69
    2 號刑事判決分別判處有期徒刑3 年6 月、6 月，應執行有
    期徒刑3 年10月確定，並撤銷前開假釋，經與撤銷假釋後之
    殘刑有期徒刑2 年1 月又8 日接續執行，於90年10月8 日縮
    短刑期假釋出監，再於91年間因施用毒品案件，再遭撤銷前
    開假釋，並入監執行撤銷假釋後之殘刑有期徒刑4 年又27日
    ，甫於95年12月30日縮刑期滿執行完畢。又因施用毒品案件
    ，經本院以91年度毒聲字第1132號裁定送觀察、勒戒後，認
    有繼續施用毒品之傾向，再經本院以91年度毒聲字第1740號
    裁定令入戒治處所施以強制戒治1 年，因執行成效良好認無
    繼續戒治必要，由本院以91年度毒聲字第3092號裁定停止戒
    治，於91年12月30日停止其處分出監，所餘戒治期間並付保
    護管束，迄於92年7 月13日保護管束期滿未經撤銷而視為執
    行完畢釋放。詎仍不知悔改，明知海洛因、甲基安非他命業
    經公告列為毒品危害防制條例第2 條第2 項所列管之第1 、
    2 級毒品，不得非法持有、施用，竟基於施用第1 級毒品海
    洛因與第2 級毒品甲基安非他命之犯意，於96年11月27日上
    午8 時許，在其位於彰化縣田尾鄉南曾村順圳巷157 號住處
    ，以將海洛因粉末與甲基安非他命晶體摻水混合後再以針筒
    注射之方式，同時施用第1 級毒品海洛因與第2 級毒品甲基
    安非他命1 次。嗣於同年11月28日下午5 時許，為警持本院
    核發之搜索票在上址執行搜索勤務時查獲，並經其同意採集
    其尿液送驗後，結果呈嗎啡及甲基安非他命陽性反應，始查
    悉上情。
二、案經彰化縣警察局田中分局報請臺灣彰化地方法院檢察署檢
    察官偵查起訴。
    理  由
一、本件被告所犯係死刑、無期徒刑、最輕本刑為3 年以上有期
    徒刑以外之罪，其於準備程序就前揭被訴事實為有罪之陳述
    ，經受命法官告知簡式審判程序之旨，並聽取其與公訴人之
    意見後，本院認無不得或不宜改依簡式審判程序進行之處，
    爰依刑事訴訟法第273 條之1 第1 項、第284 條之1 ，裁定
    本案由受命法官獨任進行簡式審判程序，合先敘明。
二、上揭犯罪事實，業據被告於本院審理時（參見本院97年5 月
    26日審判筆錄）坦承不諱，且其於96年11月28日為警查獲時
    所採驗之尿液，經臺灣彰化地方法院檢察署委託警方送請詮
    昕科技股份有限公司及中山醫學大學附設醫院檢驗結果，確
    呈嗎啡及甲基安非他命陽性反應，此有彰化縣警察局田中分
    局應受尿液採驗人尿液檢體採集送驗紀錄表、該公司96年12
    月6 日編號6B300117號濫用藥物尿液檢驗報告及該醫院97年
    4 月3 日實驗編號0000000 號尿液檢驗複驗報告各1 紙附卷
    可稽。參諸醫學臨床實驗及根據英國藥學會出版之文獻
    Clarke's Isolation and Identification of Drugs乙書第
    293 頁載：海洛因經注射入人體後，在體內迅速水解成
    6-Monoac ety I morphine ，再緩緩繼續水解成嗎啡，然後
    再循嗎啡之代謝方式排出，同書第431 頁至第432 頁並載有
    ：嗎啡經注射入人體後，約50％以上於8 小時內自尿中排出
    ，至24小時排出約90％，但48小時後仍有微量可檢出等語。
    此外，按通常健康成人一次注射嗎啡15公絲，而以現行採用
    蟻醛酸試液及鉬鋑銨酸試液檢檢驗其尿液時，注射後8 小時
    內所排尿液易於檢出；8 小時至24小時，視其取尿時間及尿
    量多寡，可能檢出；至24小時以後所排之尿液，用上述方法
    已難檢出，亦據行政院衛生署藥物食品檢驗局73年11月30日
    （73）藥檢壹字第030221號函釋明確；又甲基安非他命經口
    服投與後，約70％於24小時內可自尿液中排出，又其尿液內
    含甲基安非他命成分之檢出，與投與甲基安非它命的量、個
    人體質、檢驗儀器之精密度有關，通常採尿化驗是否呈陽性
    反應，應以投與後24小時內所採者為宜，此亦有行政院衛生
    署藥物食品檢驗局（80）藥檢壹字第4529號函可查。是依上
    開說明，佐以被告前揭尿液檢驗報告及複驗報告，足徵被告
    前開施用第1 級毒品海洛因及第2 級毒品甲基安非他命之自
    白核與事實相符，堪可採為論罪科刑之依據。
三、另犯毒品危害防制條例第10條施用第1 、2 級毒品之罪者，
    檢察官應先聲請法院裁定將被告令送勒戒處所觀察、勒戒，
    經觀察、勒戒後，認無繼續施用毒品傾向者，應即釋放，並
    為不起訴之處分或不付審理之裁定；認有繼續施用毒品傾向
    者，應由檢察官聲請法院裁定令入戒治處所施以強制戒治，
    且經觀察、勒戒或強制戒治執行完畢釋放後，5 年內再犯第
    10條之罪，檢察官應依一般刑事訴訟程序予以起訴論罪科刑
    ，此觀諸毒品危害防制條例第20條第1 項、第2 項、第23條
    第2 項前段規定自明。經查，本件被告前因施用毒品案件，
    經本院以91年度毒聲字第1132號裁定送觀察、勒戒後，認有
    繼續施用毒品之傾向，再經本院以91年度毒聲字第1740號裁
    定令入戒治處所施以強制戒治1 年，因執行成效良好認無繼
    續戒治必要，由本院以91年度毒聲字第3092號裁定停止戒治
    ，於91年12月30日停止其處分出監，所餘戒治期間並付保護
    管束，迄於92年7 月13日保護管束期滿未經撤銷而視為執行
    完畢釋放之事實，有臺灣高等法院被告前案紀錄表、臺灣彰
    化地方法院檢察署刑案資料查註紀錄表各1 份附卷可參，其
    於前開執行完畢釋放後5 年內，復犯本件施用毒品罪，事證
    明確，應予依法論科。
四、按海洛因、甲基安非他命為毒品危害防制條例第2 條第2 項
    所明定之第1 、2 級毒品。是核被告前揭所為，係犯同條例
    第10條第1 項之施用第1 級毒品罪及同條例第2 項之施用第
    2 級毒品罪。被告於此期間內持有各該級毒品並進而施用，
    其持有之低度行為應為施用之高度行為所吸收，均不另論持
    有毒品之罪。又被告於96年11月27日以一行為同時施用第1
    、2 級毒品，觸犯數罪名，為想像競合，應從一重論以施用
    第1 級毒品罪，起訴意旨認應予分論併罰，尚有未洽。再被
    告前於82年間因違反肅清煙毒條例等案件，經本院以82年度
    訴字第268 號刑事判決分別判處有期徒刑3 年3 月、5 月，
    應執行有期徒刑3 年6 月確定，經入監執行，於84年1 月10
    日縮短刑期假釋出監，又於85年間因違反肅清煙毒條例等案
    件，經本院以85年度訴字第213 號刑事判決分別判處有期徒
    刑3 年5 月、6 月，應執行有期徒刑3 年8 月確定，又因違
    反肅清煙毒條例等案件，經本院以85年度訴字第692 號刑事
    判決分別判處有期徒刑3 年6 月、6 月，應執行有期徒刑3
    年10月確定，並撤銷前開假釋，經與撤銷假釋後之殘刑有期
    徒刑2 年1 月又8 日接續執行，於90年10月8 日縮短刑期假
    釋出監，再於91年間因施用毒品案件，再遭撤銷前開假釋，
    並入監執行假釋撤銷後之殘刑有期徒刑4 年又27日，甫於95
    年12月30日縮刑期滿執行完畢之事實，有臺灣彰化地方法院
    檢察署刑案資料查註紀錄表及臺灣高等法院被告全國前案紀
    錄表各1 份在卷可憑，其於前開有期徒刑執行完畢後，5 年
    內故意再犯本件最重本刑為有期徒刑以上之罪，為累犯，應
    依刑法第47條第1 項之規定，加重其刑。爰審酌被告前有施
    用毒品之不良素行，歷經觀察、勒戒及戒治程序後，仍未能
    徹底戒絕毒品，顯見意志不堅，且有失政府制定毒品危害防
    制條例之立法美意，本不宜寬貸，惟念其施用毒品乃自戕一
    己之身體健康，尚未害及他人，且犯後坦承犯行，暨其智識
    程度、生活狀況等一切情狀，量處如主文所示之刑，以示懲
    戒。
據上論斷，應依刑事訴訟法第273 條之1 第1 項、第299 條第1
項前段，毒品危害防制條例第10條第1 項、第2 項，刑法第11條
前段、第55條、第47條第1 項，判決如主文。
本案經檢察官蔡明達到庭執行職務。
中    華    民    國    97    年    5     月    30    日
                  刑事第一庭    法      官  胡宜如
以上正本證明與原本無異。
如不服本判決，應於送達後10日內向本院提出上訴狀，上訴書狀
應敘述具體理由（須附繕本）。
中    華    民    國    97    年    5     月    30    日
                                書  記  官  蕭秀吉
附錄本案論罪科刑法條：
毒品危害防制條例第10條
施用第一級毒品者，處 6 月以上 5 年以下有期徒刑。
施用第二級毒品者，處 3 年以下有期徒刑。


司法院資訊處製作；財團法人民間司法改革基金會備份。
